【裁判字號】    98,抗,196
【裁判日期】    980326
【裁判案由】    聲請撤銷緩刑
【裁判全文】
臺灣高等法院刑事裁定                   98年度抗字第196號
抗  告  人  甲○○
                      號
上列抗告人因聲請撤銷緩刑案件不服臺灣桃園地方法院中華民國
98年２月12日裁定（臺灣桃園地方法院98年度撤緩字第16號；臺
灣桃園地方法院檢察署98年度執聲字第146號）提起抗告，本院
裁定如下：
    主  文
抗告駁回。
    理  由
一、本件抗告意旨略以：
(一)、依刑法第75條之1第1項第1款規定：「受緩刑之宣告而有下
    列情形之一，足認原宣告之緩刑難收其預期效果，而有執行
    刑罰之必要者，得撤銷其宣告：一、緩刑前因故意犯他罪，
    而在緩刑宣告期內受得易科罰金之有期徒刑、拘役或罰金之
    宣告確定者。」；另依該條文之修正意旨：「…(一)現行關於
    緩刑前或緩刑期間故意犯他罪，而在緩刑期內受得易科罰金
    之有期徒刑之宣告者，列為應撤銷緩刑之事由，因認過於嚴
    苛，而排除第七十五條應撤銷緩刑之事由，移列至得撤銷緩
    刑事由。俾使法官依被告再犯情節，而裁量是否撤銷先前緩
    刑之宣告；其次，如有前開事由，但判決宣告拘役、罰金時
    ，可見行為人仍未見悔悟，有列為得撤銷緩刑之事由，以資
    彈性適用，爰於第一項第一款、第二款增訂之。…」，可見
    本條係採用裁量撤銷主義，賦予法院得裁定是否撤銷緩刑宣
    告之裁量權限。
(二)、查本案抗告人於96年11月30日受臺灣桃園地方法院96年度壢
    交字第2940號傷害罪判決（附件二）處以緩刑宣告後，即深
    刻檢討反省，以求自新；後復於97年5月30日，遭臺灣桃園
    地方法院96年度壢簡字第2794號毀謗罪判決（附件三），為
    有罪之認定，判決拘役並得易科罰金。詎料後毀謗罪之判決
    處罰，竟致使原裁定法院依刑法第75條之1規定，撤銷傷害
    罪判決中對抗告人所為之緩刑宣告，而未慮及毀謗罪部份，
    抗告人僅將傳單放置於毀謗罪告訴人之車上，且僅係勸戒告
    訴人回頭，並無毀謗他人之意圖。又縱使法院認抗告人毀謗
    罪部分係構成要件該當，但亦僅對抗告人為得易科罰金之判
    決，此實足認抗告人就毀謗罪部分之惡性，尚不需以刑罰相
    繩；豈知原裁定法院即持此毀謗罪判決，認定抗告人具有執
    行刑罰之必要性，裁定撤銷緩刑之宣告。
(三)、綜上所述，抗告人受原審法院傷害罪之判決後，確有自新之
    決心，亦無再犯之虞慮，卻因傷害罪判決前遭他人構陷毀謗
    之不幸遭遇，原裁定法院即撤銷抗告人悔過自新之機會，故
    原裁定法院實係以抗告人昨日之非，非其今日之是，對抗告
    人過度苛責，不公甚明。
(四)、況查，刑法第75條之1項係規定「『得』撤銷緩刑宣告」，
    亦即須具有「足認原宣告之緩刑難收其預期效果，而有執行
    刑罰之必要」之實質要件，法院方得行使撤銷緩刑宣告之裁
    量權限。然觀諸原裁定，並未實質上論證抗告人有何處顯示
    難收緩刑宣告之預期效果，或為何有執行刑罰之必要，逕以
    法條之引用即撤銷抗告人之緩刑宣告，故原裁定似有裁量濫
    用及忽略該法條修正意旨之嫌疑。綜前所陳，本案並無撤銷
    緩刑宣告之時必要性存在，且原裁定並未實質上敘明抗告人
    有何處難收緩刑宣告判決之預期效果；原法院此種恣意撤銷
    對抗告人之緩刑宣告之裁定，剝奪抗告人自新之機會，似有
    違刑法第75條之1之增訂意旨，故抗告人實難甘服。爰請撤
    銷原裁定，更為適法之裁定云云。
二、按受緩刑之宣告而有緩刑前因故意犯他罪，而在緩刑期內受
    得易科罰金之有期徒刑、拘役或罰金之宣告確定之情形者，
    足認原宣告之緩刑難收其預期效果，而有執行刑罰之必要者
    ，得撤銷其宣告，刑法第75條之1第1項第1款定有明文。
三、本院查：
(一)、本件原聲請意旨以抗告人即受刑人甲○○前因犯傷害案件，
    經原審即臺灣桃園地方法院於民國（下同）96年11月30日，
    以96年度壢交簡字第2940號判決判處拘役30日，如易科罰金
    ，以新臺幣1000元折算1日，緩刑2年，並於97年1月2日確定
    在案，惟其於緩刑期間前之96年8月中旬間更犯誹謗案件，
    經原審法院於97年5月30日以96年度壢簡字第2794號判決判
    處拘役40日，如易科罰金，以新臺幣1000元折算1日，上訴
    後，經原審法院於97年8月26日以97年度簡上字第526號判決
    駁回上訴後確定。受刑人所為已合於刑法第75條之1第1項第
    1款所定撤銷緩刑宣告之原因，因之依刑事訴訟法第476條規
    定聲請撤銷等語；原審審酌受刑人前案係因傷害案件遭法院
    判刑，其雖獲緩刑之寬典，卻猶不知警惕，竟在判決前即尚
    未宣告緩刑前，又對同一被害人故意再犯誹謗罪，足見受刑
    人並未因受到刑事追訴而有悔悟反省之意，是其原宣告之緩
    刑，已難收預期之效果，而有執行刑罰之必要，認聲請人聲
    請撤銷緩刑之宣告，核與刑法第75條之1第1項第1款之規定
    相符，應予准許，而裁定受刑人甲○○之緩刑宣告撤銷，以
    上各情，有各該聲請書及裁定書在卷可稽，應堪認為真實。
(二)、按受刑人固以前開抗告意旨所載理由指摘原裁定不當，惟查
    ，本件受刑人於96年7月21日晚間9許，傷害被害人李燕容，
    而經原審法院於96年11月30日，判處拘役30日，如易科罰金
    ，以新臺幣1000元折算1日，緩刑2年，其在受緩刑之宣告而
    有緩刑前即96年8月中旬，因故意犯誹謗罪，而在緩刑期內
    受得易科罰金之拘役40日之宣告確定；且其所犯之誹謗罪，
    其犯罪時間係在前開96年7月21日犯傷害罪之後，且被害人
    復均係李燕蓉；另參以受刑人復因犯傷害及妨害自由罪，經
    本院以80年度上易字第5079號及81年度上易字第377號分處
    罰金確定（參見卷附刑事資料查註紀錄表）觀之，足見受刑
    人並未因受到刑事追訴而有悔悟反省之意，是其原宣告之緩
    刑，顯已難收預期之效果，本院亦認有執行刑罰之必要。是
    原審據以認聲請人聲請撤銷緩刑之宣告，核與刑法第75條之
    1 第1項第1款之規定相符，應予准許，而裁定受刑人甲○○
    之緩刑宣告撤銷，經核其認事用法均無不合。本件抗告人之
    抗告意旨泛言指摘原裁定之認定不當，難認為有理由，應予
    駁回。
四、據上論斷，應依刑事訴訟法第412條，裁定如主文。
中    華    民    國    98    年    3     月    26    日
                  刑事第十六庭審判長法  官  溫耀源
                                    法  官  王敏慧
                                    法  官  許增男
以上正本證明與原本無異。
不得再抗告。
                                    書記官  楊麗雪
中    華    民    國    98    年    3     月    26    日


司法院資訊處製作；財團法人民間司法改革基金會備份。
